臺灣高等法院臺南分院刑事判決　　　　　　　　　　　　　　　　　　　行股
　　上　訴　人
　　即　被　告　甲　○　○
右上訴人因違反保護令罪等案件，不服臺灣臺南地方法院九十一年度易字第八三二號
中華民國九十一年八月三十日第一審判決（起訴案號：臺灣臺南地方法院檢察署九十
一年度偵字第二八八五號），提起上訴，本院判決如左：
    主      文
原判決撤銷。
甲○○連續違反法院依家庭暴力防治法第十三條所為禁止實施家庭暴力行為之裁定，
處有期徒刑參月，如易科罰金，以參佰元折算壹日。
    事      實
甲○○係乙○○之配偶，二人具有家庭暴力防治法第三條第一款之家庭成員關係，因
甲○○於民國（下同）九十年九月至十二月間，屢次毆打乙○○成傷（均未據告訴）
，乙○○乃向原審法院聲請核發通常保護令，經該院於九十一年一月三十一日，以九
十年度家護字第五九四號裁定核發民事通常保護令，裁定令甲○○不得對乙○○實施
身體或精神上不法侵害之行為，不得直接或間接對乙○○為騷擾行為，乙○○並因不
堪甲○○之暴力行為，遷至臺南縣仁德鄉○○路○段一七一號，與其弟王仕樑同住。
詎甲○○明知上開保護令之內容，竟基於違反保護令之概括犯意，先於九十一年三月
七日凌晨零時四十分許，至乙○○所居上址，持鑰匙接續啟動乙○○所使用停放在上
址前之車牌Ｙ八—七九五九號自小客車防盜器數次，並高喊：「乙○○給我下來」等
語，復趁王仕樑開門之際，衝進該住處二樓乙○○之房間欲找乙○○，嗣因乙○○將
房門自內反鎖，甲○○無從進入，竟以腳踹破房門伸手開鎖進入（毀損部分未據告訴
），辱罵乙○○，強扯乙○○頭髮，對乙○○實施精神及身體上不法侵害之家庭暴力
行為。又於同年三月十二日上午八時許，再度進入上址之乙○○房間（侵入住宅部分
未據告訴），強行收拾乙○○衣物，要乙○○返家，乙○○恐再遭暴力行為，逃至一
樓，甲○○見狀追至一樓，又將乙○○強拖行至一樓與二樓樓梯處，乙○○掙脫逃至
大門門口處，擬奪門而出，又遭甲○○追及，將乙○○強壓在地，並強拉乙○○之後
腦撞擊地面，以手掐乙○○之頸部，並毆打乙○○，致乙○○受有疑腦震盪、臉多處
挫傷、上背挫傷、頸部挫傷等傷害，對乙○○實施身體上不法侵害之家庭暴力行為，
適居住隔壁之乙○○表姐王秋英聞聲前來，甲○○始停止毆打，乙○○欲逃至王秋英
住處報警，為甲○○追及強行阻止，甲○○復再度阻止乙○○至其他鄰居住處報警時
，為鄰居阻擋，乙○○始順利報警，嗣經警到場將甲○○逮捕，並查獲上情。案經乙
○○訴由臺南縣警察局歸仁分局移送臺灣臺南地方法院檢察署檢察官偵查起訴。
    理      由
一、訊據上訴人即被告甲○○，固不諱言有於九十一年三月七日凌晨零時四十分許，
    至告訴人乙○○上開住處前，以鑰匙啟動告訴人乙○○所使用停放在該處之自小
    客車防盜器，高喊告訴人乙○○之名字，並進入告訴人乙○○所住房間，及於九
    十一年三月十二日上午八時許，至告訴人乙○○上開住處，與告訴人乙○○發生
    拉扯之事實；惟矢口否認有何違反保護令及傷害之犯行，並辯稱：九十一年三月
    七日凌晨零時四十分許，其至告訴人乙○○住處前，要告訴人乙○○回家照顧小
    孩，告訴人乙○○不下來，其始啟動該自小客車防盜器，並高喊告訴人乙○○之
    名字，且告訴人乙○○所住房間之房門，原本即已毀損而有破洞，當時其僅自房
    門破洞處伸手將鎖打開，並未毀損該房門，又其進入告訴人乙○○房間後，僅將
    告訴人乙○○自床上扶起，質問錢花用至何處，並未對之為暴力之行為，至九十
    一年三月十二日上午八時許，其至告訴人乙○○住處，欲向告訴人乙○○拿錢，
    並請告訴人乙○○返家團圓，當時雙方僅發生拉扯而已，其並未出手毆打告訴人
    乙○○云云。經查被告與告訴人乙○○係夫妻，九十年九月間至十二月間，告訴
    人乙○○因屢遭被告毆打，原審法院乃依告訴人乙○○之聲請，於九十一年一月
    三十一日，以九十年度家護字第五九四號裁定核發民事通常保護令，裁定令被告
    不得對告訴人乙○○實施身體或精神上不法侵害之行為，不得直接或間接對告訴
    人乙○○為騷擾行為，該保護令並於九十一年二月九日送達被告住所，復由臺南
    縣警察局歸仁分局員警，於九十一年二月二十日向被告諭知保護令內容，並交付
    保護令由被告簽收，被告嗣對該保護令提起抗告，經本院於九十一年五月一日駁
    回抗告確定，凡此有各該戶籍謄本、民事保護令、送達證書、暨執行紀錄表等件
    ，附於原審九十年度家護字第五九四號、及本院九十一年度家護抗字第二十八號
    案卷足稽。次查被告如何於九十一年三月七日凌晨零時四十分，至告訴人乙○○
    上開住處前，啟動告訴人乙○○之自小客車防盜器，並高喊告訴人乙○○之名字
    ，製造噪音騷擾之，強令告訴人乙○○下來與其相談，經告訴人乙○○拒絕並反
    鎖二樓房門，其竟以腳踹房門，毀損門板伸手開鎖入內，強扯告訴人乙○○之頭
    髮等情，不惟已迭據告訴人乙○○先後在警訊及原審偵審中指訴不移，並據在場
    證人即告訴人乙○○之弟王仕樑、弟媳傅秀琴二人在原審證述屬實（見原審卷第
    七十二、七十三頁），且有受損房門照片二張附於偵查卷可佐，再參以被告在原
    審所自承：「（問：當天有無拉扯乙○○的頭髮？）忘記了，我只是順手要扶她
    起來，她有反抗」等語（見原審卷第二十二頁），及證人即案發後至現場處理之
    歸仁分局仁德分駐所警員張勝雄，在原審所證稱：「（問：當時乙○○有何狀況
    ？）很驚嚇的樣子，乙○○有說她先生將門踼破」等語（見原審卷第八十三頁）
    ，苟被告未對告訴人乙○○實施身體上之不法侵害行為，告訴人乙○○豈有反抗
    被告之理，且於事後表情上何以顯現驚嚇之情，益證被告確有對告訴人乙○○為
    上開身體上及精神上之不法侵害行為無疑。又被告如何於九十一年三月十二日上
    午，未經許可逕入告訴人乙○○上開住處，與告訴人乙○○發生爭吵，並毆打告
    訴人乙○○成傷乙情，亦迭據告訴人乙○○先後在警訊及原審偵審中指訴綦詳，
    並據證人王秋英在原審證稱：「（問：九十一年三月十二日當天是否有到臺南縣
    仁德鄉○○路○段一七一號王仕樑住處？）有，我們住在隔壁，我在家裡聽到他
    們家有碰的聲音，我就過去看，被告坐在乙○○的身上，我叫被告起來，並把乙
    ○○扶起來」（見原審卷第二十三頁），證人張勝雄及仁德分駐所另一警員林志
    光，在原審證稱：「她（告訴人）的臉部有擦傷」、「當時乙○○的頭髮有點亂
    ，情緒很激昂，她的臉看起來紅紅的」（見原審卷第二十、八十四頁）各等語屬
    實，此外復有仁慈醫院所開具之診斷證明書一紙附於警卷為憑，其有此部分傷害
    之犯行，亦至為明灼。至被告在原審辯稱：係告訴人乙○○拉扯其衣服時，將其
    拉倒，其始會壓在告訴人乙○○身上云云乙節，因被告既自稱身高一七五公分，
    告訴人乙○○僅身高一六０公分，兩人身裁體型相差甚多，告訴人乙○○縱有拉
    扯被告衣服之行為，斷無將被告拉倒並使被告壓在自己身上之理，況以告訴人乙
    ○○所述當時之處境，逃離被告已猶恐不及，豈有再將被告拉倒壓住己身，而置
    己身於難脫困之情境，顯見被告所辯該情，難認屬事實。另被告又稱：其於九十
    一年三月十二日上午，告訴人乙○○拉扯其身體，致其受有傷害云云，並提出驗
    傷單一紙為證乙節，縱認確有其事，亦無解其毆傷告訴人乙○○之罪責。又證人
    即被告之女兒王筱梅在本院所證各情，因均屬被告夫妻平時感情不睦之事，並非
    針對本案事實之有無作證，亦難為被告有利之認定。綜上足認被告所辯，顯係事
    後推諉卸責之詞，無足取信。本件事證已臻明確，被告之犯行洵堪認定，應予依
    法論科。
二、按被告與告訴人乙○○係夫妻關係，為家庭暴力防治法第三條第一款所定之家庭
    成員，家庭成員間實施身體或精神上不法侵害之行為者，均屬家庭暴力，家庭暴
    力防治法第三條第一款、第二條第一項，分別定有明文。被告既經法院裁定核發
    民事通常保護令，令其不得對告訴人乙○○實施身體或精神上不法侵害之行為，
    不得直接或間接對告訴人乙○○為騷擾行為，自應遵行該保護令，乃竟仍對告訴
    人乙○○實施身體及精神上之不法侵害，核係犯家庭暴力防治法第五十條第一款
    之違反保護令罪。又其第二次違反保護令之犯行，係以毆打方法致告訴人乙○○
    身體成傷，其主觀上顯具故意傷害之犯意，應另成立刑法第二百七十七條第一項
    之傷害罪，並與該次違反保護令罪，具有方法結果之牽連犯關係，應從一重之違
    反保護令罪處斷。其先後二次違反保護令罪之犯行，時間緊接，犯罪構成要件相
    同，顯係基於概括犯意反覆為之，應依連續犯規定以一罪論，並依法加重其刑。
    原審以被告罪證明確，因予論罪科刑，固非無見；惟查原判決漏未論處被告傷害
    之罪名，尚有未洽。被告上訴意旨，否認犯罪，指摘原判決不當，雖無足取；惟
    原判決既有可議，自屬無可維持，應由本院將原判決予以撤銷改判。爰審酌被告
    前屢次毆打告訴人乙○○，並經法院裁定核發保護令後，仍未生警惕悔悟，就夫
    妻間之事務，不思以誠意和平手段解決，反對告訴人乙○○以侵害之手段相向，
    已嚴重破壞家庭之和諧而不自知，且於庭訊時猶執詞否認犯行，並認家庭問題皆
    因告訴人乙○○離家而起，迄未切身反省告訴人乙○○離家之原因、所為並已嚴
    重危害告訴人乙○○之身體、精神安全等一切情狀，改對其量處有期徒刑三月，
    ，並諭知如易科罰金以三百元折算一日之標準，以資懲儆。
三、據上論斷，應依刑事訴訟法第三百六十九條第一項前段、第三百六十四條、第二
    百九十九條第一項前段，家庭暴力防治法第五十條第一款，刑法第十一條前段、
    第五十六條、第二百七十七條第一項、第五十五條、第四十一條第一項前段，罰
    金罰鍰提高標準條例第一條前段、第二條，判決如主文。
本案經檢察官曾顯智到庭執行職務。
中      華      民      國    九十一    年      十      月    二十九    日
                                  臺灣高等法院臺南分院刑事第二庭
                                      審判長法官  游  明  仁
                        法官  蘇  重  信
                                            法官  林  永  茂
右正本證明與原本無異。
不得上訴。
                                      法院書記官  劉  岳  文
中      華      民      國    九十一    年      十      月    二十九    日
家庭暴力防治法第五十條第一款：
違反法院依第十三條、第十五條所為之下列裁定者，為本法所稱之違反保護令罪，處
三年以下有期徒刑、拘役或科或併科新台幣十萬元以下罰金︰一  禁止實施家庭暴力
行為。
